臺灣高等法院高雄分院刑事判決　　 96年度上更(二)字第274號
上　訴　人
即　被　告　甲○○
選任辯護人　江雍正律師
　　　　　　李汶哲律師
　　　　　　蘇勝嘉律師
上列上訴人因妨害公務等案件，不服中華民國92年7 月11日第一
審判決（起訴案號：臺灣高雄地方法院檢察署88年度偵字第2584
9 號、89年度偵字第11357 號），提起上訴，經判決後，由最高
法院第2次發回更審，本院判決如下：
    主  文
原判決關於甲○○妨害公務部分撤銷。
甲○○無罪。
    理  由
一、公訴意旨略以：被告甲○○與李美麗（已經判決有罪確定）
    為同居關係，為謀售油之暴利，2 人竟共同自民國86年間某
    日起，在坐落高雄市○○路與中山路之台糖停車場內靠近中
    安路與明正東巷口，設貨櫃屋充當地下加油站之營業處所，
    對外以「億泰油行」之名義，從事非法銷售柴油之業務，而
    分別於以下時間僱用賴明忠等人在現場為顧客加油時，為警
    查獲非法販售柴油，並於扣押販油工具及柴油交與在場之受
    僱人後，竟與該等受僱人共同基於妨害公務之概括犯意聯絡
    ，繼續販賣扣押之柴油及啟用扣押之加油機具，而連續隱匿
    公務員即警職務上委託第三人掌管之物品：
    (一)87年7 月19日下午7 時30分許，由受雇之加油工賴明忠，
      在上開油行銷售柴油予車牌號碼ＪＯ─826 號大貨車駕駛
      林明中時，為警當場查獲，並扣得被告甲○○、李美麗所
      有之柴油7400公升及加油機、槍各1 組，警員遂於同日將
      前揭扣得之柴油交與賴明忠立據保管，詎被告甲○○、李
      美麗竟指示由有犯意聯絡之賴明忠將使用上開受託保管之
      販油機具，並對外銷售柴油與不特定司機，總共銷售柴油
      4520公升，而隱匿公務員職務上委託其保管之物品，嗣於
      87年8 月31日下午9 時30分許，賴明忠正繼續使用上開受
      託保管之販油機具銷售上開保管中之柴油予車牌號碼ＸＦ
      ─603 號大貨車駕駛黃柄楠時，為警當場查獲，並扣得被
      告甲○○、李美麗所有之柴油2880公升、長方型儲油槽1
      個、及上開為警扣押交由賴明忠保管之加油機、槍1 組，
      仍由警方交付賴明忠立據保管此次扣押之物，詎被告甲○
      ○、李美麗再次指示賴明忠繼續以上開方式販油，又於87
      年9 月30日下午8 時許，由受雇之加油工賴明忠銷售柴油
      予司機方俊男之際，又為警當場查獲，扣得被告甲○○、
      李美麗所有之柴油1 萬7 千650 公升、電子計算機1 台及
      上開為警扣押委交賴明忠保管之加油機、槍1 組，仍由警
      方將此次扣押之物，委交賴明忠立據保管，被告甲○○、
      李美麗仍僱用他人繼續使用該等販油機具販售扣押之柴油
      。
    (二)於87年11月24日下午6 時許，由受雇之加油工梁忠誠銷售
      柴油與駕駛ＸＴ─070 號大貨車司機巴朝輝之際，為警當
      場查獲，扣得被告甲○○、李美麗所有之柴油7200公升、
      及上開為警扣押而委交賴明忠保管之儲油槽1 個、加油機
      、槍1 組，當場由警方委交梁忠誠立據保管此次扣押之物
      。嗣於87年11月26日下午2 時40分許，梁忠誠正銷售柴油
      與駕駛ＸＩ─747 號大貨車司機陳吉鍾之際，二度為警查
      獲，當場扣得甲○○等人所有之柴油4600公升、售油估價
      單1 本及上開交付賴明忠或梁忠誠保管之加油機槍1 組，
      仍由自稱負責人之梁忠誠立據保管此次扣押之物。再於88
      年4 月6 日上午10時20分許，梁忠誠又為駕駛ＫＸ─641
      號曳引車司機陳明生加油之際，復三度為警當場查獲，扣
      得被告甲○○、李美麗所有之柴油829 公升，及上開為警
      扣押交付梁忠誠或賴明忠保管之加油槍、機1 組、儲油槽
      2 個，仍由梁忠誠受託立據保管此次扣押之物。
    (三)於88年2 月12日下午10時許，由受雇之加油工郭連瑞銷售
      柴油予駕駛ＫＲ─912 號曳引車司機戴炳財之際，為警當
      場查獲，扣得被告甲○○、李美麗所有之柴油510 公升、
      帳單1 張、加油馬達1 組、加油表1 組、及上開交付梁忠
      誠或賴明忠保管之加油槍、機1 組、儲油槽1 個，亦由郭
      連瑞立據保管此次扣押之物。
    (四)於88年5 月26日上午11時50分許，由受雇之加油工林寶發
      銷售柴油與駕駛ＸＬ─640 號曳引車之司機黃育聰之際，
      初次為警當場查獲，扣得被告甲○○、李美麗所有之柴油
      2300公升、及上開為警扣押交付梁忠誠或郭連瑞保管之儲
      油槽2 個、加油馬達2 個、加油表1 個、加油機、槍1 組
      ，仍由林寶發立據保管此次扣押物。嗣於88年6 月28日下
      午3 時50分分許，林寶發正銷售柴油與駕駛ＫＹ─805 號
      貨車之巴朝輝之際，二度為警當場查獲，扣押被告甲○○
      、李美麗所有之柴油1200公升，及上開林寶發保管之扣押
      物，仍由警方委交林寶發立據保管此次扣押之物。再於88
      年8 月30日下午5 時10分許，林寶發又銷售柴油與駕駛２
      Ｋ─698 號拖車之司機劉清源之際，三度為警當場查獲，
      扣得被告甲○○、李美麗所有之柴油3300公升，及林寶發
      所保管之上開警方扣押之儲油槽2 個、加油馬達2 個、加
      油表1 個、加油機、槍1 組，亦由林寶發立據保管。又於
      88年9 月22日下午6 時10分許，林寶發復銷售柴油予駕駛
      ＸＬ─765 號曳引車司機吳金川之際，四度遭警當場逮獲
      ，扣得被告甲○○、李美麗所有之柴油1600公升、售油款
      2385元、以及上開為警扣押交付林寶發等保管之儲油槽、
      加油機、槍，仍由林寶發立據保管此次扣押之物。
    (五)於88年6 月29日下午7 時15分許，由受雇之加油工廖敏男
      在上址銷售柴油與車牌號碼ＫＸ─527 號曳引車司機曾琦
      茂時為警查獲，並扣得被告甲○○、李美麗所有之柴油22
      54公升及加油機具1 組、加油槍1 把，警員遂於同日將前
      揭扣押物品委託廖敏男立據保管，詎被告甲○○竟承前揭
      妨害公務之概括犯意，與有概括犯意聯絡之李美麗、廖敏
      男共同於查獲後，繼續指示廖敏男在上址將上開受託保管
      之柴油對外銷售予不特定司機。末於88年10月19日上午11
      時30分許，加油工廖敏男正在上址銷售柴油與車牌號碼Ｋ
      Ｘ─706 號曳引車司機邱玉章時，為警查獲，並扣得被告
      甲○○、李美麗所有之柴油1900公升、帳冊紙、售油帳單
      182 張及委託林寶發、梁忠誠、廖敏男保管之儲油槽2 個
      、加油機、槍1 組。
    嗣經法院以廖敏男觸犯能源管理法之非法售油罪，判處有期
    徒刑4 月，並諭知將前揭(五)所示之扣押物品沒收確定在案，
    經臺灣高雄地方法院檢察署執行處檢察官於89年2 月14日以
    雄檢銅峽89執532 字第09669 號函通知廖敏男繳納前揭扣押
    物，詎被告甲○○竟與李美麗、廖敏男明知前揭遭扣押之加
    油機具及加油槍仍在憶泰油行內繼續使用，竟承前揭妨害公
    務之概括犯意聯絡，於89年3 月2 日推由李美麗委託綽號「
    福源」者載運非警方原先扣押而委託廖敏男保管之物品至臺
    灣高雄地方法院檢察署繳納，共同隱匿公務員委託第三人保
    管之物品。惟經臺灣高雄地方法院檢察署承辦贓證物人員發
    覺廖敏男繳交至贓物庫之物品均不堪使用，始循線查悉上情
    。因認被告甲○○涉犯刑法第138 條之妨害公務罪嫌。
二、公訴人認被告甲○○涉犯刑法第138 條之妨害公務罪嫌，係
    以共犯賴明忠、梁忠誠、林寶發、郭連瑞、廖敏男之自白、
    證人即司機林明中等、起訴書、判決書、相關之刑事程序、
    行政程序資料、李美麗保管之購油帳簿、現金帳簿、購油客
    戶資料簿、迭次查獲時之保管條、驗認扣押之油品確係柴油
    之鑑定報告、查獲時現場照片及檢察官之勘驗筆錄等，資為
    論據。
三、訊據上訴人即被告（下稱被告）甲○○否認有妨害公務犯行
    ，辯稱其並未參與億泰油行之經營，故對該油行之事均不知
    情，亦無等語。
四、經查：
    (一)賴明忠於87年7 月19日下午7 時30分許，在高雄市前鎮區
      ○○○路、中安路口停車場內，正銷售柴油予司機林明中
      之際，為警查獲，查扣柴油7400公升、加油機1 台及加油
      槍1 枝，並委託賴明忠立據保管，又於87年8 月31日下午
      9 時30分許，在上停車場內，正銷售柴油予司機黃炳楠之
      際，為警查獲，查扣柴油2880公升、長方型油槽1 個、加
      油機1 台及加油槍1 枝，亦委託賴明忠立據保管，復於87
      年9 月30日下午8 時許，在高雄市前鎮區明正東巷2 之16
      號前空地，再為警方查獲，扣得柴油1 萬7 千6 百50公升
      及電子計算機、加油機各1 台，復委託賴明忠立據保管，
      嗣賴明忠經本院87年度上易字第2919號判決罪刑及宣告扣
      案之柴油2880公升、柴油1 萬7 千6 百50公升、加油機1
      台（含加油槍1 枝）、長方型油槽1 個、電子計算機1 台
      、加油機1 台（含加油槍1 枝）沒收確定等事實，有保管
      切結書及本院上開刑事判決在卷足憑 (見警2 卷第1 頁、
      本院更二卷第61～67頁）。又證人賴明忠於原審及本院前
      審固結證稱被告甲○○係億泰油行之老闆，其受僱被告甲
      ○○，被告甲○○並告知如遭查獲，會負責繳納罰金，遭
      查扣之柴油均經被告甲○○指示繼續出賣等語 (見原審卷
      第138 、213 ～214 頁、本院更一卷第138 ～140 頁）。
      然查：
      1.被告甲○○始終堅決否認有雇用賴明忠之情，且李美麗
        亦均迭次陳述賴明忠係由其雇用，與被告甲○○無關等
        語 (見原審卷第58、140 、214 、254 頁、本院上訴卷
        第250頁、本院更一卷第58頁）。
      2.參以證人即加油工梁忠誠在原審結證稱係受雇李美麗，
        非受雇被告甲○○等語 (見原審卷第76頁），證人即加
        油工廖敏男於原審陳述係由李美麗應徵、雇用及發薪，
        不認識被告甲○○等語 (見原審卷第143 、165 、320
        頁）。另證人陳福源結證稱係李美麗雇用其製造億泰油
        行之油槽，如億泰油行遭查獲，李美麗即雇用其拆換油
        槽等加油機具帶回工廠保管，地檢署執行沒收時，再由
        李美麗通知其送往地檢署繳交，不認識被告甲○○等語
         (見原審卷第78～79、140 頁、本院上訴卷第178 頁、
        本院更一卷第98～102 頁）。又證郭連瑞結證稱億泰油
        行之老闆為李美麗，是李美麗將億泰油行讓給我做，並
        免費借用場地，李美麗表示如果我賺錢，再支付租金等
        語 (見原審卷第188 ～189 頁）。衡情，被告甲○○倘
        有參與億泰油行之經營事務，證人即加油工梁忠誠、廖
        敏男及證人陳福源、郭連瑞豈有不認識被告甲○○之理
        ，是被告甲○○有無參與億泰油行之經營事務及有無雇
        用賴明忠，非無疑義。
      3.又億泰油行遭查獲後，即由陳福源拆換柴油及油槽等加
        油機具帶回工廠保管一節，復據證人梁忠誠結證在卷 (
        見原審卷第187 頁）。又證人陳福源於原審及本院前審
        均結證稱：「（李美麗）她被查獲之扣押物都送到我那
        邊，去因為她沒有空地可以放」、「都放在我那邊，等
        法院要交出去時，我再送過去」、「是我去繳交的」、
        「桶子放在我那邊很快就會壞掉，無法使用」、「……
        他們查獲之後，會看我那邊有什麼方便桶子可以裝，用
        這種過去將油桶換過來到我那裡保管……」、「一般就
        是將查獲的東西繳交，不然查獲的桶子對我而言也沒有
        利益，我將他被獲查扣的桶子載回去，將我的新的桶子
        拿過去裝設，我才有工錢可以賺」、「（問：他們換下
        來舊的油槽如何處理？）我會帶回去工廠，我有油管車
        、吊車，因為我要拆管、抽油、吊車，再用吊車將舊油
        槽吊起來再換新的油槽，舊的油槽我先載回工廠，柴油
        部分我是加入我的油罐車，我放在工廠最後面的角落，
        如果地檢署通知要繳時，我再將油抽出來，地檢署會派
        人到現場檢查東西，我再繳回地檢署指定的地方，油是
        交給中油，桶子是繳回地檢署。（問：你如何知道要將
        油及油槽繳回地檢署？）李美麗會打電話通知我，告訴
        我要繳回的時間、地點，我再看桶子所記載的樣式，我
        在看看被查扣的被告是何人，我再配合他們一起到地檢
        署去繳。（問：你繳到地檢署時，是否是原來的油槽？
        柴油數量是否正確？）柴油數量一定正確，他們才會開
        單子給我，油槽方面，我就不敢說了，因為如果當天要
        繳，地檢署有規定時間為八點，所以我吊東西時，如果
        桶子是橢圓形的，吊車可以吊的範圍內我一定會吊。」
        、「（問：你繳地檢署執行之柴油，是否就是原先查扣
        的柴油？）應該是對的，因為都是我親自去高雄中安路
        億泰油行去抽，抽完後就放在我的工廠，油槽有吊到工
        廠去，到工廠之後，在將油裝在舊油槽。（問：你於原
        審陳述地檢署如果通知要繳回物品，你就用類似的東西
        繳回，是否如此？）那是我針對油槽所言，中油的油都
        是一樣的。（問：你繳回地檢署的數量是否相同？）是
        的，柴油都是中油的柴油。（問：品質是否不同？）應
        該是相同，除非是民營製造的油。」等語 (見原審卷第
        78、139 、165 、166 頁、本院上訴卷第179 、180 、
        181 頁、本院更一卷第98～101 頁）。再證人林水清於
        原審結證稱曾見過億泰油行被查獲非法售油5 、6 次，
        每次被查獲後，就有1 個人過去載桶子及拆卸加油機具
        ，再裝設新的加油機具等語 (見原審卷第257 頁）。證
        人即司機陳樵潤、朱明煌、朱明章於本院前審亦均結證
        稱曾見過億泰油行被查獲非法售油，被查獲時機具與及
        油品都會載走，會換新的機具、油品來，其等並在該處
        等候加油，將油載走與載油來的人並非同一人等語 (見
        本院上訴卷第125 ～129 、132 頁），證人廖博崧於本
        院前審結證稱曾見過億泰油行被查獲非法售油，當時其
        在車上等候數小時加油等語 (見本院上訴卷第130 頁）
        ，證人呂炳融於本院前審結證稱因僱用的司機在億泰油
        行很久，其前往查看，司機說遭查獲非法售油，看到有
        人在那裡拆東西，司機等加油等很久等語 (見本院上訴
        卷第134 頁）。依上開證人梁忠誠、陳福源、林水清、
        陳樵潤、朱明煌、朱明章、廖博崧、呂炳融證言，億泰
        油行遭查獲非法售油後，顯有將查扣之柴油、油桶及加
        油機、槍拆卸換新，則證人賴明忠證稱甲○○指示將遭
        扣押之柴油繼續販賣等語，既與上開證言不符，自不得
        僅依證人賴明忠單一證述，即遽認被告甲○○有隱匿公
        務員委託第三人保管之物品行為。
      此外，復無其他積極證據足證被告甲○○有故意隱匿賴明
      忠保管之扣押柴油之行為，被告甲○○此部分犯行尚屬不
      能證明。
    (二)梁忠誠自87年11月5 日起，至88年4 月6 日止，在高雄市
      前鎮區○○路與中安路口旁空地私設加油站，經營銷售柴
      油業務，嗣分別於：1.87年11月24日下午6 時許，為警查
      獲，扣得柴油7400公升、加油機1 台、加油槍1 枝、加油
      槽1 個。2.87年11月26日下午2 時40分許，為警查獲，扣
      得柴油4600公升、估價單1 本。3.88年4 月6 日上午10時
      20分許，柴油829 公升、加油機1 台、加油槍1 枝、加油
      槽2 個。此部分事實（即公訴意旨(二)）業經臺灣高雄地方
      法院88年度簡上字第34號判決梁忠誠罪刑及宣告扣案之柴
      油1 萬2 千6 百29公升、加油槽3 個、加油機3 臺、加油
      槍2 枝、估價單1 本沒收確定，且經臺灣高雄地方法院檢
      察署執行沒收完畢，有臺灣高雄地方法院88年度簡上字第
      34 號 刑事判決、臺灣高雄地方法院檢察署89年執崑字第
      286 號檢察官扣押物品處分命令及臺灣高雄地方法院檢察
      署扣押物品清單附臺灣高雄地方法院檢察署89年度執字第
      286 號卷可稽。又證人梁忠誠於原審亦結證稱先後3 次查
      扣之物品均交給李美麗處理，沒有拿出來使用，並已繳交
      執行完畢等語（見原審卷第77頁）。是公訴意旨(二)所載隱
      匿公務員委託第三人保管之物品之事實即無從證明。
    (三)郭連瑞自88年2 月10日起，在高雄市○鎮區○○路口貨櫃
      停車場內之貨櫃屋私設加油站，經營銷售柴油業務，嗣於
      88年2 月12日下午10時許，為警查獲，扣得柴油510 公升
      、加油槍1 枝、加油槽1 個、加油表1 個、抽油馬達1 個
      及帳單1 張。此部分事實業經臺灣高雄地方法院88年度易
      字第2567號判決郭連瑞罪刑及宣告扣案之柴油510 公升、
      加油槍1 枝、加油槽1 個、加油表1 個、抽油馬達1 個及
      帳單1 張沒收確定，且經臺灣高雄地方法院檢察署執行沒
      收完畢，有臺灣高雄地方法院88年度易字第2567號刑事判
      決、臺灣高雄地方法院檢察署88年執字第3997號檢察官扣
      押物品處分命令及臺灣高雄地方法院檢察署扣押物品清單
      附臺灣高雄地方法院檢察署88年度執字第3997號卷可稽。
      是公訴意旨(三)所載隱匿公務員委託第三人保管之物品之事
      實即無從證明。
    (四)林寶發自88年3 月間某日起，至88年9 月22日止，在在高
      雄市前鎮區○○○路與中安路口旁空地，經營銷售柴油業
      務，嗣分別於：1.88年5 月26日上午11時50分許，為警查
      獲，扣得柴油2300公升、油槽2 個、加油槍1 枝、油錶1
      具、馬達2 具。2.88年6 月28日下午3 時50分許，為警查
      獲，扣得柴油1200公升及上開扣案油槽2 個、加油槍1 枝
      、油錶1 具、馬達2 具。3.88年8 月30日下午5 時10分許
      ，為警查獲，扣得柴油3300公升及上開扣案油槽2 個、加
      油槍1 枝、油錶1 具、馬達2 具。4.88年9 月22日下午6
      時10分許，為警查獲，扣得柴油1600公升、新台幣2 千
      385 元及上開扣案油槽2 個、加油槍1 枝、油錶1 具、馬
      達2 具。此部分事實業經臺灣高雄地方法院88年度易字第
      4803號判決林寶發罪刑及宣告扣案之柴油8400公升、油槽
      2 個、加油槍1 枝、油錶1 具、馬達2 具沒收確定，且經
      臺灣高雄地方法院檢察署執行沒收完畢，有臺灣高雄地方
      法院88年度易字第4803號刑事判決、臺灣高雄地方法院檢
      察署89年執字第300 號檢察官扣押物品處分命令及臺灣高
      雄地方法院檢察署扣押物品清單附原審卷 (見原審卷第28
      2 ～286 頁）及臺灣高雄地方法院檢察署88年度執字第30
      0 號卷可稽。是公訴意旨(四)所載隱匿公務員委託第三人保
      管之物品之事實即無從證明。
    (五)廖敏男於88年6 月29日下午7 時15分許，在高雄市○鎮區
      ○○路與明正東巷附近空地億泰油行，正銷售柴油予司機
      曾琦茂之際，為警查獲，扣得柴油2254公升及加油機1 具
      、加油槍1 把，並委託廖敏男立據保管，嗣廖敏男經臺灣
      高雄地方法院以88年度鳳簡字第524 號判決罪刑及宣告扣
      案之柴油2254公升及加油機1 具、加油槍1 把沒收確定等
      事實，業據證人警員蘇瑞謁在本院前審結證明確 (見本院
      上訴卷第175 ～176 頁），並有保管切結書、臺灣高雄地
      方法院以88年度鳳簡字第524 號刑事判決附卷可稽 (見警
      1 卷第2 頁反面、原審卷第269 頁）。又廖敏男經臺灣高
      雄地方法院檢察署於89年2 月14日通知廖敏男將上開保管
      之扣押加油機1 具、加油槍1 把送交該署贓物庫沒收，廖
      敏男與陳福源即於89年3 月2 日載運非上開保管之扣押加
      油機1 具、加油槍1 把，送至臺灣高雄地方法院檢察署繳
      納之情，雖經證人廖敏男於警詢陳述其於88年6 月29日受
      委託保管之扣押柴油2254公升已經賣掉，加油機1 具、加
      油槍1 把仍放在油行，繳交贓物庫之物與扣押物不同等語
       (見警3 卷第3 頁反面、偵2 卷第9 頁），其後於偵查及
      原審亦均陳述繳交贓物庫之物與扣押物不同等語（見偵1
      卷第29頁反面、原審卷第165 、254 、320 頁）。然查：
      1.觀諸證人廖敏男以下各次陳述：
        (1)88年10月19日於警詢陳述：「油已被我賣掉，金屬油
          槽貳只及加油機具（含加油）槍一組還在現場」等語
           (見警3 卷第3 頁反面）。
        (2)88年10月19日於偵查中陳述：「（柴油）寄放在朋友
          處，『福源』鐵工廠處，因怕被人偷走才請他保管，
          東西還在未賣掉」等語 (見偵1 卷第7 頁反面）。
        (3)88年10月25日於偵查中陳述：「（油槽、加油機、加
          油槍）拆下放在原貨櫃」、「（保管的油）卸下用鐵
          桶裝起，來我請林福元（陳福源之誤）載去放」等語
           (見偵1 卷第12頁反面）。
        (4)89年5 月17日於偵查中陳述：「 (問：為何交的物品
          與扣押物不同？）是李美麗安排的……我不知道為何
          不同」、「……是『福源』跟我一起來交的，他說沒
          有問題可以交庫，我不知道假的」等語 (見偵1 卷第
          21頁反面、偵2 卷第27頁）。
        (5)89年5 月17日於警詢陳述：「（加油機及加油槍）至
          今仍在原查獲地下油行之處所不變」、「……我不清
          楚『福源仔』為何繳交與原查扣證物不同」等語 (見
          偵2 卷第9 頁）。
        (6)89年5 月18日於偵查中陳述：「因我第一次交，不知
          怎麼將物品交回，所以『福源』跟我載來，交我發現
          不一樣，『福源』說沒有關係可以交……」等語 (見
          偵1 卷第29頁反面）。
        (7)91年11月8 日於原審中陳述：「叫陳福源將這些東西
          載回去他的工廠保管，等到地檢署說要執行之時候，
          我再與他一起將扣押之東西送去地檢署」、「是鐵工
          廠的老闆載錯物品，我到現場才知道載錯了，我與陳
          福源說是否載錯了，他說沒有關係，他去繳交東西就
          可以了」、「（柴油）也是叫陳福源載回去保管，沒
          有繼續將上開柴油銷售出去」等語 (見原審卷第165
          頁）
        (8)91年12月3 日於原審中陳述：「油我並沒有賣掉，金
          屬油槽及加油機具都是陳福源載回去工廠保管，警察
          問案當時很大聲，我當時會害怕，所以才說錯」等語
           (見原審卷第191 頁）。
        (9)92年5 月16日於原審中陳述：「扣押油品沒有再度販
          售出去，我在警訊中會陳述我有販售出去是因為緊張
          講錯了，至於其他的扣押物品我有交給老闆保管，為
          何繳交執行扣押物品與原先的扣押物品不同，我不清
          楚，這都是老闆李美麗處理的」等語 (見原審卷第25
          4 頁）。
        (10)92年6 月27日於原審中陳述：「我不知道繳交扣押物
          品送庫與原扣押物品不符，這些繳庫的物品都是由老
          闆處理」、「（老闆指）李美麗」等語 (見原審卷第
          320 頁）。
        綜觀廖敏男上開各次陳述，其就88年6 月29日保管之扣
        押柴油2254公升是否已遭賣出？保管之扣押加油機、槍
        是置放在原加油站繼續使用或由陳福源載回其處所置放
        ？執行沒收時繳交之加油機、槍是否原保管之扣押加油
        機、槍？前後陳述均有不一致，是廖敏男陳述保管之扣
        押柴油2254公升已遭賣出及執行沒收時繳交之加油機、
        槍非原保管之扣押加油機、槍一節，已難遽信為真正。
        況廖敏男或陳稱係李美麗處理，不知道為何繳交執行之
        加油機、槍與原保管之扣押加油機、槍不同，或陳稱是
        陳福源載錯，是繳交執行之加油機、槍縱非原保管之扣
        押加油機、槍，依廖敏男先後不一之陳述，亦無從遽認
        被告甲○○有隱匿公務員委託第三人保管之物品之故意
        及犯行。
      2.另證人陳福源於原審及本院前審結證稱：「（李美麗）
        她被查獲之扣押物都送到我那邊，去因為她沒有空地可
        以放」、「都放在我那邊，等法院要交出去時，我再送
        過去」、「是我去繳交的」、「因為我那邊有其他人叫
        我保管之扣押物，所以如果法院要我繳交那些扣押物，
        我就以類似之東西繳交，不一定是原先扣押之東西，因
        為我沒有照片可以比對」、「沒有，（廖敏男）他沒有
        告訴我東西不一樣」、「桶子放在我那邊很快就會壞掉
        ，無法使用」、「 (問：廖敏男在88年6 月29日……扣
        案之東西是否都運至你處？）是的」、「 (問：有無拿
        出來重覆使用？）沒有，東西都放在我那邊」、「 (問
        ：廖敏男在88年6 月29日被查獲的扣押物品你如何處理
        ？）東西都是先運到我的工廠旁邊的空地保管，等地檢
        署通知要繳回國庫的時候，再繳回國庫」、「 (問：為
        何繳交的物品與原先扣押的物品不同？）這個我不知，
        因為我那邊寄放保管的物品很多，我沒有清單，也沒有
        照片，所以繳交的東西我都以相同形式的物品繳交國庫
        」、「 (問：為何廖敏男向你說明東西不一樣，你還要
        繳交國庫？）因為當初我只載相同形式的加油機具過去
        ，我沒有照片可以比對」、「……他們查獲之後，會看
        我那邊有什麼方便桶子可以裝，用這種過去將油桶換過
        來到我那裡保管……」、「一般就是將查獲的東西繳交
        ，不然查獲的桶子對我而言也沒有利益，我將他被獲查
        扣的涌子載回去，將我的新的桶子拿過去裝設，我才有
        工錢可以賺」、「有1 次他（廖敏男）有提醒（桶子不
        對），但是如果不對，法院應該知道……」、「 (問：
        你所繳交不一樣東西，是甲○○、李美麗所指示你？）
        不是，我也不知道不一樣，因為都是橢圓型，立的桶子
        與倒的桶子看起來又不同」、「（問：他們換下來舊的
        油槽如何處理？）我會帶回去工廠，我有油管車、吊車
        ，因為我要拆管、抽油、吊車，再用吊車將舊油槽吊起
        來再換新的油槽，舊的油槽我先載回工廠，柴油部分我
        是加入我的油罐車，我放在工廠最後面的角落，如果地
        檢署通知要繳時，我再將油抽出來，地檢署會派人到現
        場檢查東西，我再繳回地檢署指定的地方，油是交給中
        油，桶子是繳回地檢署。（問：你如何知道要將油及油
        槽繳回地檢署？）李美麗會打電話通知我，告訴我要繳
        回的時間、地點，我再看桶子所記載的樣式，我在看看
        被查扣的被告是何人，我再配合他們一起到地檢署去繳
        。（問：你繳到地檢署時，是否是原來的油槽？柴油數
        量是否正確？）柴油數量一定正確，他們才會開單子給
        我，油槽方面，我就不敢說了，因為如果當天要繳，地
        檢署有規定時間為八點，所以我吊東西時，如果桶子是
        橢圓形的，吊車可以吊的範圍內我一定會吊。」、「（
        問：你繳地檢署執行之柴油，是否就是原先查扣的柴油
        ？）應該是對的，因為都是我親自去高雄中安路億泰油
        行去抽，抽完後就放在我的工廠，油槽有吊到工廠去，
        到工廠之後，在將油裝在舊油槽。（問：你於原審陳述
        地檢署如果通知要繳回物品，你就用類似的東西繳回，
        是否如此？）那是我針對油槽所言，中油的油都是一樣
        的。（問：你繳回地檢署的數量是否相同？）是的，柴
        油都是中油的柴油。（問：品質是否不同？）應該是相
        同，除非是民營製造的油。」、「（問：89年3 月2 日
        當天你與廖敏男一起拿柴油、加油槍、加油機具到地檢
        署繳納，柴油是去那裡拿的？）在我的工廠抽的，因為
        油及油槽都寄放我在那邊，被查獲之後，油槽及油都放
        在我那邊，還有加油槍、加油機具。（問：根據廖敏男
        陳述在繳回時，他有發現東西不一樣，他有告訴你東西
        不一樣，你告訴他隨便拿一樣就好了，是否如此？）我
        只記得其中有壹個人名字我不知道他有說桶子不對，當
        時我已經快到地檢署了，他說不對時，我說都是橢圓形
        及四角行都是一樣的，我堅持規格都是一樣的，所以我
        還是載到地檢署繳納。（問：加油槍、加油機具規格是
        否相同？）是的。（問：廖敏男說當時他很清楚告訴你
        東西不對，你說有東西繳納就可以了，是否如此？）有
        可能的情形是第二次的東西我拿成第三次的東西繳納，
        但是數量沒有錯，因為沒有照片讓我核對，是不是錯的
        東西我也不清楚，我只有地檢署的單子，單子上面記載
        數量與形狀。」等語 (見原審卷第78、139 、165 、16
        6 頁、本院上訴卷第179 、180 、181 頁、本院更一卷
        第98～101 頁）。是依證人陳福源證言，既無從明確證
        明繳交執行之加油機、槍與原保管之扣押加油機、槍不
        同，亦不能證明被告甲○○有指示證人陳福源提供其他
        代替物繳交執行，而故意隱匿廖敏男保管之扣押柴油22
        54公升及加油機、槍之行為。
      3.又證人林水清、陳樵潤、朱明煌、朱明章、廖博崧、呂
        炳融均證述億泰油行遭查獲非法售油後，有將查扣之柴
        油、油桶及加油機、槍拆卸換新，已如前述。依上開證
        言，億泰油行遭查獲非法售油後，顯有將查扣之柴油、
        油桶及加油機、槍拆卸換新，則證人廖敏男於警詢陳述
        其於88年6 月29日受委託保管之扣押柴油2254公升已經
        賣掉，加油機1 具、加油槍1 把仍放在油行等語，是否
        與事實相符，非無可疑。再億泰油行遭查獲非法售油後
        ，查扣之柴油、油桶及加油機、槍既均拆卸換新，衡情
        ，即無不繳交已拆卸不用之扣押物執行沒收，而另繳交
        其他代替物執行沒收之理。
      4.至臺灣高雄地檢署檢察官於89年5 月18日勘驗廖敏男繳
        交執行之加油機、槍時，固均屬毀壞，有勘驗筆錄及照
        片可憑 (見偵1 卷第29～33頁）。然依證人陳福源前開
        證述，扣案之油桶及加油機、槍均放在其工廠旁空地，
        且證人陳福源於本院前審亦結證稱扣案油桶及加油機、
        槍放在其工廠旁空地，如遇下雨即會生銹、腐爛等語 (
        見本院更一卷第99頁）。因此，尚不得以廖敏男繳交執
        行之加油機、槍已毀壞，即認被告甲○○有指示廖敏男
        提供其他代替物繳交執行，而故意隱匿廖敏男保管之扣
        押柴油2254公升及加油機、槍之行為。
      此外，復無其他積極證據足證被告甲○○有故意隱匿廖敏
      男保管之扣押柴油2254公升及加油機、槍之行為，被告甲
      ○○此部分犯行尚屬不能證明。
五、綜上所述，既查無積極之證據足認被告甲○○有隱匿公務員
    委託第三人保管之物品行為，被告犯罪即屬不能證明。原審
    疏未詳查，率認被告甲○○觸犯隱匿公務員委託第三人保管
    之物品犯行，而予論罪科刑，被告甲○○上訴意旨否認犯行
    ，非無理由，自應由本院將原判決關於被告甲○○部分撤銷
    ，諭知被告甲○○無罪之判決。
據上論結，應依刑事訴訟法第369 條第1 項前段、第364 條、第
301 條第1 項前段，判決如主文。
本案經檢察官林敏惠到庭執行職務。
中　　華　　民　　國　　96　　年　　11　　月　　26　　日
                  刑事第八庭    審判長法  官   李炫德
                                      法  官   陳志銘
                                      法  官   郭玫利
以上正本證明與原本無異。
如不服本判決應於收受本判決後10日內向本院提出上訴書狀，其
未敘述上訴理由者，並得於提起上訴後10日內向本院補提理由書
狀（均須按他造當事人之人數附繕本）「切勿逕送上級法院」。
中　　華　　民　　國　　96　　年　　11　　月　　26　　日
　　　　　　　　　　　　　　　　　　　書記官   楊茱宜
